臺灣高等法院刑事裁定　　　　　　　　　100年度聲字第984號
　聲　請　人　臺灣高等法院檢察署檢察官
　受　刑　人
　即　被　告　戴萬國
上列聲請人因受刑人妨害自由等案件，聲請定其應執行刑及易科
罰金之折算標準（100年度執聲字第444號)，本院裁定如下：
    主  文
戴萬國因犯如附表所示各罪所處及減處之刑，應執行有期徒刑壹
年陸月，如易科罰金，以銀元佰元即新臺幣玖佰元折算壹日。
    理  由
一、聲請意旨略以：受刑人因妨害自由等數罪，經先後判決確定
    如附表。應依刑法第53條、第51條第5 款規定，定其應執行
    之刑，並依同法第41條諭知易科罰金之折算標準。爰依法聲
    請裁定定應執行刑及諭知易科罰金之折算標準云云。
二、按刑法第2條第1項規定：「行為後法律有變更者，適用行為
    時之法律。但行為後之法律有利於行為人者，適用最有利於
    行為人之法律」，依刑法第51條定應執行刑時，被告於裁判
    確定前犯數罪，其中一罪在新法施行前者，亦應為新舊法之
    比較（參照最高法院95年5月23日第8次刑事庭會議決議），
    被告於裁判確定前犯數罪，雖其中4 罪係於95年7月1日之後
    犯之，1 罪係於95年7月1日之前犯之，而刑法第51條、第41
    條業於94年2月2日修正公布，並於95年7月1日施行，修正前
    刑法第51條規定：「數罪併罰，分別宣告其罪之刑，依左列
    各款定其應執行者：」其中第5 款規定：「宣告多數有期徒
    刑者，於各刑中之最長期以上，各刑合併之刑期以下，定其
    刑期。但不得逾二十年。」修正後刑法第51條第5 款規定：
    「宣告多數有期徒刑者，於各刑中之最長期以上，各刑合併
    之刑期以下，定其刑期。但不得逾三十年。」比較結果，修
    正後刑法並非較有利於行為人，依刑法第2條第1項前段之規
    定，仍應依修正前刑法第51條第5 款規定，定其應執行之刑
    。又95年7月1日修正前刑法第41條規定（即90年1 月10日修
    正公布之規定），犯最重本刑為五年以下有期徒刑以下之刑
    之罪，而受六個月以下有期徒刑或拘役之宣告，因身體、教
    育、職業、家庭之關係或其他正當事由，執行顯有困難者，
    得以一元以上三元以下折算一日，易科罰金。又併合處罰之
    數罪，均有前項情形，其應執行之刑逾六月者，亦得以一元
    以上三元以下折算一日易科罰金，又行為人行為時之易科罰
    金折算標準，依修正前罰金罰鍰提高標準條例第2 條前段（
    現已刪除）規定，就其原定數額提高為100倍折算1日，則被
    告行為時之易科罰金折算標準，應以銀元100元至300元折算
    1日，經折算為新臺幣後，應以新臺幣300元至900元折算為1
    日。惟95年7月1日修正公布施行之刑法第41條規定：「犯最
    重本刑為五年以下有期徒刑以下之刑之罪，而受六個月以下
    有期徒刑或拘役之宣告者，得以新臺幣一千元、二千元或三
    千元折算一日，易科罰金。又前項規定於數罪併罰，其應執
    行之刑未逾六月者，適用之。」比較修正前後之易科罰金折
    算標準及數罪併罰逾六月者，得否宣告易科罰金，以95年 7
    月1 日修正公布施行前之規定，較有利於受刑人，是依刑法
    第2條第1項前段規定，自應適用修正前刑法第41條及廢止前
    罰金罰鍰提高標準條例第2 條前段之規定，諭知易科罰金之
    折算標準。
三、又按數罪併罰中之一罪，依刑法第41條規定得易科罰金，若
    因與不得易科罰金之他罪併合處罰，結果不得易科罰金時，
    原可易科罰金之刑，即無須為易科罰金之記載，此固經司法
    院大法官釋字笫144 號解釋在案。惟於上揭情形，原得易科
    罰金之罪如先行確定，因判決主文並未記載易科罰金之折算
    標準，被告及檢察官就此部分再行聲請易科罰金，法院自可
    依法為適當之諭知（司法院（82）廳刑一字第05074 號函同
    此意旨）。
四、經查：本件被告戴萬國前因犯如附表所示各罪（附表編號第
    2、5之犯罪日期欄，更正如附表所示）及強制性交、剝奪他
    人行動自由等罪，除經臺灣板橋地方法院及本院先後判處如
    附表所示之刑，並經本院就強制性交、剝奪他人行動自由罪
    部分，分別判處有期徒刑7年及6月，其中被告所犯強制性交
    及剝奪他人行動自由罪部分，因得上訴至第三審法院，且被
    告業已提起第三審上訴，未告確定；而被告所犯其餘如附表
    所示之恐嚇危害安全等罪，則因不得上訴至第三審法院，已
    告確定在案，此有臺灣板橋地方法院97年度訴字第321 號刑
    事判決、本院98年度上訴字第3267號刑事判決及本院被告前
    案紀錄表在卷可參。則被告所犯如附表所示恐嚇危害安全等
    罪既已確定，依據上開說明，檢察官就此部分仍可再行聲請
    易科罰金。本院審核後，認聲請人就被告所犯如附表所示各
    罪，聲請定其應執行之刑，並聲請諭知易科罰金折算標準，
    為有理由，應予准許（本件被告於刑法95年7月1日修正施行
    前、後分別犯如附表所示之罪，依前開說明，自均應適用修
    正前刑法第51條規定定其應執行刑，併依95年7月1日修正前
    刑法第41條第1項前段、第2項之規定，諭知易科罰金之折算
    標準）。
五、據上論結，應依刑事訴訟法第477條第1項，刑法第2條第1項
    前段、第53條，修正前刑法第51條第5 款、第41條，廢止前
    罰金罰鍰提高標準條例第2 條，現行法規所定貨幣單位折算
    新臺幣條例第2條，裁定如主文。
中    華    民    國    100   年    4     月    8    日
                  刑事第八庭  審判長法  官  張傳栗
                                    法  官  黃斯偉
                                    法  官  劉嶽承
以上正本證明與原本無異。
不得抗告。
                                    書記官  何仁崴
中    華    民    國    100   年    4     月    8    日